---
title: "Projekt_R_Sledzie"
author: "Dominik Tomkiewicz 140793"
date: "`r Sys.Date()`"
output: 
  html_document:
    toc: true
    toc_float: true
---

```{r setup, echo=FALSE, warning=FALSE, message=FALSE}
knitr::opts_chunk$set(echo = FALSE, warning = FALSE, message = FALSE)
library(ggplot2)
library(dplyr)
library(knitr)
library(tidyr)
library(corrplot)
library(plotly)
library(caret)
```

# 1. Cel projektu

Śledzie są jednym ze składników wielu świątecznych dań na stołach polskich rodzin. Niestety w ostatnich latach badacze zauważyli niepokojący trend karłowacenia śledzia oceanicznego. Celem projektu jest analiza danych o połowach śledzi oceanicznych wyławianych w Europie i wskazanie głównej przyczyny zjawiska ich karłowacenia.


# 2. Podsumowanie analizy

Analiza danych dowiodła, że największym wpływem na występowanie zjawiska karłowacenia śledzi ma temperatura przy powierzchni wody. W trakcie jej dokonywania okazało się, że część rekordów była pusta. Aby poradzić sobie z tym problemem postanowiono puste wpisy zastąpić średnimi wartościami dla kolumn im odpowiadającym. Kolejnym problemem było to, że wpisy nie posiadały szczegółowej informacji na temat daty dokonania połowu. Z tego powodu ciężko było przygotować wykres rozmiaru śledzia na przestrzeni lat. Przyjęto, że wpisy dotyczące obserwacji są ułożone chronologicznie o na podstawie tego założenia przygotowano odpowiedni wykres.

# 3. Wykorzystane narzędzia

W ramach projektu wykorzystano następujące pakiety:

* ggplot2
* dplyr
* knitr
* tidyr
* corrplot
* plotly
* caret

```{r data_loading}
herring <- read.csv('sledzie.csv', header=T, sep=',')
```

# 4. Informacje o zbiorze danych

W zbiorze danych występują poniższe kolumny:

* length: długość złowionego śledzia [cm];
* cfin1: dostępność planktonu [zagęszczenie Calanus finmarchicus gat. 1];
* cfin2: dostępność planktonu [zagęszczenie Calanus finmarchicus gat. 2];
* chel1: dostępność planktonu [zagęszczenie Calanus helgolandicus gat. 1];
* chel2: dostępność planktonu [zagęszczenie Calanus helgolandicus gat. 2];
* lcop1: dostępność planktonu [zagęszczenie widłonogów gat. 1];
* lcop2: dostępność planktonu [zagęszczenie widłonogów gat. 2];
* fbar: natężenie połowów w regionie [ułamek pozostawionego narybku];
* recr: roczny narybek [liczba śledzi];
* cumf: łączne roczne natężenie połowów w regionie [ułamek pozostawionego narybku];
* totaln: łączna liczba ryb złowionych w ramach połowu [liczba śledzi];
* sst: temperatura przy powierzchni wody [°C];
* sal: poziom zasolenia wody [Knudsen ppt];
* xmonth: miesiąc połowu [numer miesiąca];
* nao: oscylacja północnoatlantycka [mb].

Zbiór składa się z:
```{r data_count}
row_count <- nrow(herring)
col_count <- ncol(herring)

```

* `r row_count` wierszy i `r col_count` kolumn.

## 4.1. Podsumowanie statystyk wartości atrybutów danych nieoczyszczonych

```{r raw_data_summary}
knitr::kable(summary(herring))
```

Jak już wspomniano wcześniej część rekordów w zbiorze danych miało wartości puste. Z tego powodu zastąpiono je wartościami średnimi dla kolumn, w których one występują. W ten sposób "oczyszczono" zbiór danych. Ponadto jako, że kolumna X jest indeksem pomiaru postanowiono ją w pewnych przypadkach (dla sekcji zajmującej się regresorem oraz korelacji) usunąć. Poniżej podsuumowanie oczyszczonego zbioru danych.

```{r data_cleaning}
herring[herring=="?"] <- NA 
herring <- mutate_all(herring, function(x) { as.numeric(as.character(x)) })
for(i in 1:ncol(herring)){
  herring[is.na(herring[,i]), i] <- mean(herring[,i], na.rm = TRUE)
}
herring_clear <- herring
```

## 4.2. Podsumowanie statystyk atrybutów oczyszczonego zbioru danych

```{r data_summary}
knitr::kable(summary(herring_clear[-1]))
```

## 4.3. Przykladowe wiersze ze zbioru danych

```{r data_example}
knitr::kable(head(herring_clear))
```

# 5. Analiza wartości atrybutów

Poniżej przedstawiono analizę poszczególnych atrybutów. Dla każdego z nich dodano wizualizację jak dany atrybut ma się do długości złowionych śledzi (kolor słupków). Na podstawie metryk zbioru danych ustalono zakres osi X dla wykresów.

Dostępność planktonu [zagęszczenie Calanus finmarchicus gat. 1]

```{r cfin1_plot, echo=FALSE, message=FALSE, include=TRUE, cache=TRUE}
ggplotly(ggplot(data=herring_clear, aes(cfin1, fill=factor(floor(length)))) + 
  geom_histogram(alpha = 0.8, breaks=seq(0, 5, by = 1)) + 
  labs(fill="length") +
  ggtitle("cfin1") +
  xlab("Dostępność planktonu [zagęszczenie Calanus finmarchicus gat. 1])") + 
  ylab("Liczba obserwacji"))

```

Dostępność planktonu [zagęszczenie Calanus finmarchicus gat. 2]

```{r cfin2_plot, echo=FALSE, message=FALSE, include=TRUE, cache=TRUE}
ggplotly(ggplot(data=herring_clear, aes(cfin2, fill=factor(floor(length)))) + 
  geom_histogram(alpha = 0.8, breaks=seq(0, 20, by = 1)) + 
  labs(fill="length") +
  ggtitle("cfin2") +
  xlab("Dostępność planktonu [zagęszczenie Calanus finmarchicus gat. 2]") + 
  ylab("Liczba obserwacji"))
```

Dostępność planktonu [zagęszczenie Calanus helgolandicus gat. 1]

```{r chel1_plot, echo=FALSE, message=FALSE, include=TRUE, cache=TRUE}
ggplotly(ggplot(data=herring_clear, aes(chel1, fill=factor(floor(length)))) + 
  geom_histogram(alpha = 0.8, breaks=seq(0, 75, by = 5)) + 
  labs(fill="length") +
  ggtitle("chel1") +
  xlab("Dostępność planktonu [zagęszczenie Calanus helgolandicus gat. 1]") + 
  ylab("Liczba obserwacji"))
```

Dostępność planktonu [zagęszczenie Calanus helgolandicus gat. 2]

```{r chel2_plot, echo=FALSE, message=FALSE, include=TRUE, cache=TRUE}
ggplotly(ggplot(data=herring_clear, aes(chel2, fill=factor(floor(length)))) + 
  geom_histogram(alpha = 0.8, breaks=seq(0, 60, by = 5)) + 
  labs(fill="length") +
  ggtitle("chel2") +
  xlab("Dostępność planktonu [zagęszczenie Calanus helgolandicus gat. 2]") + 
  ylab("Liczba obserwacji"))
```

Dostępność planktonu [zagęszczenie widłonogów gat. 1]

```{r lcop1_plot, echo=FALSE, message=FALSE, include=TRUE, cache=TRUE}
ggplotly(ggplot(data=herring_clear, aes(lcop1, fill=factor(floor(length)))) + 
  geom_histogram(alpha = 0.8, breaks=seq(0, 80, by = 5)) + 
  labs(fill="length") +
  ggtitle("lcop1") +
  xlab("Dostępność planktonu [zagęszczenie widłonogów gat. 1]") + 
  ylab("Liczba obserwacji"))
```

Dostępność planktonu [zagęszczenie widłonogów gat. 2]

```{r lcop2_plot, echo=FALSE, message=FALSE, include=TRUE, cache=TRUE}
ggplotly(ggplot(data=herring_clear, aes(lcop2, fill=factor(floor(length)))) + 
  geom_histogram(alpha = 0.8, breaks=seq(0, 70, by = 5)) + 
  labs(fill="length") +
  ggtitle("lcop2") +
  xlab("Dostępność planktonu [zagęszczenie widłonogów gat. 2]") + 
  ylab("Liczba obserwacji"))
```

Natężenie połowów w regionie [ułamek pozostawionego narybku]

```{r fbar_plot, echo=FALSE, message=FALSE, include=TRUE, cache=TRUE}
ggplotly(ggplot(data=herring_clear, aes(fbar, fill=factor(floor(length)))) + 
  geom_histogram(alpha = 0.8, breaks=seq(0, 0.9, by = 0.03)) + 
  labs(fill="length") +
  ggtitle("fbar") +
  xlab("Natężenie połowów w regionie [ułamek pozostawionego narybku]") + 
  ylab("Liczba obserwacji"))
```

Roczny narybek [liczba śledzi]

```{r recr_plot, echo=FALSE, message=FALSE, include=TRUE, cache=TRUE}
ggplotly(ggplot(data=herring_clear, aes(recr, fill=factor(floor(length)))) + 
  geom_histogram(alpha = 0.8, breaks=seq(0, 1600000, by = 50000)) + 
  labs(fill="length") +
  ggtitle("recr") +
  xlab("Roczny narybek [liczba śledzi]") + 
  ylab("Liczba obserwacji"))
```

Łączne roczne natężenie połowów w regionie [ułamek pozostawionego narybku]

```{r cumf_plot, echo=FALSE, message=FALSE, include=TRUE, cache=TRUE}
ggplotly(ggplot(data=herring_clear, aes(cumf, fill=factor(floor(length)))) + 
  geom_histogram(alpha = 0.8, breaks=seq(0, 0.4, by = 0.02)) + 
  labs(fill="length") +
  ggtitle("cumf") +
  xlab("Łączne roczne natężenie połowów w regionie [ułamek pozostawionego narybku]") + 
  ylab("Liczba obserwacji"))
```

Łączna liczba ryb złowionych w ramach połowu [liczba śledzi]

```{r totaln_plot, echo=FALSE, message=FALSE, include=TRUE, cache=TRUE}
ggplotly(ggplot(data=herring_clear, aes(totaln, fill=factor(floor(length)))) + 
  geom_histogram(alpha = 0.8, breaks=seq(0, 1100000, by = 50000)) + 
  labs(fill="length") +
  ggtitle("totaln") +
  xlab("Łączna liczba ryb złowionych w ramach połowu [liczba śledzi]") + 
  ylab("Liczba obserwacji"))
```

Temperatura przy powierzchni wody [°C]

```{r sst_plot, echo=FALSE, message=FALSE, include=TRUE, cache=TRUE}
ggplotly(ggplot(data=herring_clear, aes(sst, fill=factor(floor(length)))) + 
  geom_histogram(alpha = 0.8, breaks=seq(12, 15, by = 0.1)) + 
  labs(fill="length") +
  ggtitle("sst") +
  xlab("Temperatura przy powierzchni wody [°C]") + 
  ylab("Liczba obserwacji"))
```

Poziom zasolenia wody [Knudsen ppt]

```{r sal_plot, echo=FALSE, message=FALSE, include=TRUE, cache=TRUE}
ggplotly(ggplot(data=herring_clear, aes(sal, fill=factor(floor(length)))) + 
  geom_histogram(alpha = 0.8, breaks=seq(35.35, 35.65, by = 0.03)) + 
  labs(fill="length") +
  ggtitle("sal") +
  xlab("Poziom zasolenia wody [Knudsen ppt]") + 
  ylab("Liczba obserwacji"))
```

Miesiąc połowu [numer miesiąca]

```{r xmonth_plot, echo=FALSE, message=FALSE, include=TRUE, cache=TRUE}
ggplotly(ggplot(data=herring_clear, aes(xmonth, fill=factor(floor(length)))) + 
  geom_histogram(alpha = 0.8, breaks=seq(0, 12, by = 1)) + 
  labs(fill="length") +
  ggtitle("xmonth") +
  xlab("Miesiąc połowu [numer miesiąca]") + 
  ylab("Liczba obserwacji"))
```

Oscylacja północnoatlantycka [mb]

```{r nao_plot, echo=FALSE, message=FALSE, include=TRUE, cache=TRUE}
ggplotly(ggplot(data=herring_clear, aes(nao, fill=factor(floor(length)))) + 
  geom_histogram(alpha = 0.8, breaks=seq(-5, 5, by = 1)) + 
  labs(fill="length") +
  ggtitle("nao") +
  xlab("Oscylacja północnoatlantycka [mb]") + 
  ylab("Liczba obserwacji"))
```

# 6. Korelacja między zmiennymi

Poniżej przedstawiono korelację między zmiennymi w zbiorze danych wraz z jej graficzną reprezentacją.

```{r preparing_plots, cache=T}
correlation_data <- cor(herring_clear[-1])
knitr::kable(correlation_data)
correlation_length <- cor(herring_clear[-1], y=herring_clear$length)
knitr::kable(correlation_length)
corrplot(correlation_data, method="square", type="upper")

progress <- ggplot(herring_clear, aes(x=X, y = length)) + geom_line()
```

# 7. Zmiana rozmiaru śledzi w czasie

Długość śledzia w kolejnych pomiarach

```{r length_plot, echo=FALSE, message=FALSE, include=TRUE}
ggplotly(ggplot(herring_clear, aes(x = X, y = length)) + 
  geom_smooth() +
  ggtitle("length") +
  xlab("Pomiar") + 
  ylab("Długość śledzia"))
```

# 8. Regresor przewidujący rozmiar śledzia

Do stworzenia regresora przewidującego rozmiar śledzia wykorzystano algorytm KNN z użyciem Repeated Cross Validation.
Najlepsze wyniki dawał dla predykcji długości śledzia.

```{r knn_data}
set.seed(21)
herring_clear_without_index <- herring_clear[-1]

partition <- createDataPartition(
  y = herring_clear_without_index$length,
  p = .75,
  list = FALSE
)

training_data <- herring_clear_without_index[partition,]
testing_data <- herring_clear_without_index[-partition,]
```

## 8.1. Podsumowanie danych treningowych

```{r training_data}
knitr::kable(summary(training_data))
```

## 8.2. Podsumowanie danych testowych

```{r testing_data}
knitr::kable(summary(testing_data))
```


```{r knn_training}
ctrl <- trainControl(method="repeatedcv", number = 3, repeats = 3)

training <- train(length ~ .,
                  data = training_data,
                  method = "knn",
                  trControl = ctrl, 
                  preProcess = c("center","scale"), 
                  tuneLength = 20)
```


## 8.3. Efekt treningu regresora

```{r training_summary}
training
ggplotly(ggplot(training) + theme_bw())
```

```{r knn_predicting}
testing <- predict(training, newdata = testing_data)
```

## 8.4. Predykcja regresora

```{r predicting_summary}
head(testing)

#plot_data <- data.frame(Prediction = testing, Length = testing_data$length)
#ggplot(plot_data, aes(x = Prediction, y = Length)) +
#  geom_point() +
#  geom_abline(intercept = 0, slope = 1, color = "green")
```

```{r measures}
#rmse <- sqrt(mean((testing_data$length - testing)^2))
#rSquare <- 1 - (sum((testing_data$length - testing)^2)/sum((testing_data$length - mean(testing_data$length))^2))
#measures <- rbind(
#    cbind(dane="treningowe", training$results[1,c("RMSE", "Rsquared")]), 
#    data.frame(dane="testowe", RMSE=rmse, Rsquared=rSquare))
#knitr::kable(measures)
```

# 9. Analiza ważności atrybutów

Najważniejszym atrybutem okazała się temperatura przy powierzchni wody. Oznacza to, że to właśnie ona ma największy wpływ na długość śledzi.

```{r importance}

mod_vals <- data.frame(obs = testing_data$length, pred = testing)
knitr::kable(summary(mod_vals))

importance <- varImp(training, scale = FALSE)
ggplotly(ggplot(importance))

```


